【裁判字號】    98,簡上附民,48
【裁判日期】    981030
【裁判案由】    妨害名譽
【裁判全文】
臺灣高雄地方法院刑事附帶民事訴訟判決
                                  98年度簡上附民字第48號
原      告  鍾啟清
被      告  陳玉成
上列被告因妨害名譽案件（本院98年度簡上字第931 號），經原
告提起附帶民事訴訟，請求損害賠償，本院判決如下：
    主  文
被告應給付原告新臺幣壹萬伍仟元，及自民國九十八年九月十五
日起至清償日止，按年利率百分之五計算之利息。
原告其餘之訴駁回。
訴訟費用由被告負擔。
    事  實
一、原告主張：被告因不滿其未經訴外人即被告之姊陳雪娥同意
    即至陳雪娥位於高雄市○○區○○街00號住處搬東西，因而
    與其發生糾紛，詎竟基於公然侮辱之犯意，於民國98年3 月
    21日上午11時許，在高雄市政府警察局三民第二分局民族派
    出所員警陳定偉、翁鴻南前往上址巷口處理雙方糾紛時，對
    其辱罵「大聲什小，幹你娘！」等客觀上足以貶損他人名譽
    之話語，使其精神上受有痛苦，爰依侵權行為之法律關係，
    請求被告賠償精神上之損害等語；並聲明：被告應給付原告
    新臺幣（下同）7 萬元，及自起訴狀繕本送達翌日即98年9
    月15 日 起至清償日止，按年利率5 ％計算之利息。
二、被告則以：其有於前揭時、地，以前揭詞語辱罵原告，但原
    告請求賠償金額過高等語資為抗辯，並聲明：駁回原告之訴
    。
三、按附帶民事訴訟之判決，應以刑事訴訟判決所認定之事實為
    據，刑事訴訟法第500 條前段定有明文。本件原告主張之前
    揭事實，業據本院98年度簡上字第931 號刑事判決，依公然
    侮辱罪判處被告罰金5,000 元在案，有該判決在卷可稽，自
    堪信為真實。
四、按因故意或過失，不法侵害他人之權利者，負損害賠償責任
    。復按不法侵害他人之身體、健康、名譽、自由、信用、隱
    私、貞操，或不法侵害其他人格法益而情節重大者，被害人
    雖非財產上之損害，亦得請求損害賠償，民法第184 條第1
    項前段、第195 條第1 項前段分別定有明文。又精神慰撫金
    之酌定，除應審酌原告所受之傷害程度外，尚應審酌兩造之
    身分地位、學識經歷、財產狀況、痛苦程度等節。查被告於
    前揭時、地，對原告辱罵「大聲什小，幹你娘！」等話語之
    行為，客觀上顯已不法侵害原告之名譽，揆諸前揭規定，原
    告自得請求被告賠償精神上之損害。本院審酌原告學歷為工
    專畢業、目前經營便當店生意、每月盈收約10萬元、其有4
    棟房子、1 甲土地、2 輛汽車，有父親、祖母及2 個小孩賴
    其扶養；被告為國中畢業、現於一般工廠任職，每月薪資未
    滿3 萬元，名下1 輛汽車業已報廢，有父親、妻子及兒子賴
    其扶養各節，為兩造所自認且互不爭執，並有稅務電子閘門
    財產所得調件明細表各1 份在卷可按。再衡以被告迄未與原
    告達成和解等一切情狀，認原告請求精神上損害賠償之金額
    ，以1 萬5,000 元為適當；逾此範圍之請求，尚屬過高，不
    應准許。
五、綜上所述，原告依據侵權行為損害賠償之法律關係，請求被
    告給付1 萬5,000 元，及自98年9 月15日起至清償日止，按
    年利率5 ％計算之利息，為有理由，應予准許；至逾上開範
    圍之請求部分，則為無理由，應予駁回。
六、據上論結，原告之訴為一部有理由，一部無理由，應依刑事
    訴訟法第502 條第1 項、第2 項，民事訴訟法第79條，判決
    如主文。
中    華    民    國    98    年    10    月    30    日
                  刑事第九庭    審判長法  官   鄭詠仁
                                      法  官   黃沛文
                                      法  官   謝枚霏
以上正本證明與原本無異。
不得上訴。
中    華    民    國    98    年    10    月    30    日
                                      書記官   楊馥如

司法院資訊處製作；財團法人民間司法改革基金會備份。
